臺灣花蓮地方法院刑事判決　　　　　　　　　　　　　九十三年度易字第一六六號
　　公　訴　人　臺灣花蓮地方法院檢察署檢察官
　　被　　　告　丙○○
右列被告因竊盜案件，經檢察官提起公訴（九十三年度偵字第二三七○號），，本院
判決如左：
    主  文
丙○○共同攜帶兇器竊盜，處有期徒刑柒月。扣案之砍草刀壹支（編號Ｂ）沒收。
    事  實
一、丙○○意圖為自己不法之所有，於民國九十三年七月六日中午十二時許，夥同具
    有犯意聯絡之成年友人丁○○（所涉連續竊盜案件業經本院以九十三年度訴字第
    二二六號判處有期徒十月在案）駕駛車號為Ｑ四－九二九九號自小客車，前往位
    在花蓮縣光復鄉○○○○○道路九公里又五百公尺處、由戊○○承包之檳榔園，
    其二人即共同持用丙○○所攜帶、足供兇器使用之砍草刀一支（編號Ｂ），竊割
    戊○○所有之檳榔約五千粒（價格共約新臺幣（下同）一萬元）後，予以收納至
    飼料袋內而得手，嗣為戊○○雇用之工人甲○○於該日下午四時許目擊後，通知
    戊○○前往圍捕及報警，始查悉上情，並當場扣得上開砍草刀一支（編號Ｂ）。
二、案經花蓮縣警察局鳳林分局報告臺灣花蓮地方法院檢察署檢察官偵查起訴。
    理  由
一、訊據被告丙○○固不否認有於九十三年七月六日中午，與丁○○一同至花蓮縣光
    復鄉馬錫山區，且於該日下午四時四十分許為戊○○攔停所乘上開自小客車時，
    車上載有自戊○○所有檳榔園割下之以飼料袋盛裝檳榔共三袋，後車廂尚置有砍
    草刀一支（編號Ｂ）之事實，惟矢口否認有何竊盜之犯行，辯稱：伊於九十三年
    七月六日中午上山，原是為了要採山葡萄，後來沒有採到，因為山崩路不通，所
    以就下山了，下山途中伊停車洗手、洗臉，丁○○則在車上睡覺，有名男子過來
    委託伊代為載三包檳榔下山，表示山下有人會接，伊認為路不是很遠，才替該名
    男子載檳榔下山云云。經查，右揭事實，業據被害人戊○○於偵查及本院本案暨
    另案（九十三年度訴字二二六號丁○○竊盜案件）審理時指述綦詳，另證人甲○○於本院審理時並結證稱：案發時被告與另名著綠色衣服之男子在同一個地方，
    被告當時正在洗臉，而另名男子則在割檳榔，當時只看見被告的車子在檳榔園旁
    邊，除此之外，並未看見其他車輛，扣案之綠色上衣即為案發當日另名男子所著
    之衣物等語，質之被告亦自承案發當日與共犯丁○○均在一起，相隔最遠距離僅
    約五、六公尺，丁○○當日原係穿一件淺綠色的長袖衣服，後來當園主戊○○攔
    截伊與丁○○時，丁○○就換了另一件短袖衣服（見本院準備程序筆錄第四頁、
    九十四年三月三十日審判筆錄第十五頁），核與證人丁○○於本院所結證稱：案
    發當日其與被告一直都在一起，扣案淺綠色上衣為其所有，於遭戊○○攔車時，
    其始更換另件衣物，扣案砍草刀係被告所攜上山等語（見本院九十四年三月二日
    審判筆錄第五頁、第七頁）相符，足見證人甲○○前揭所述並非無稽，有其可採
    信之處，則被告對共同竊割戊○○所有檳榔乙事，既提供竊割之砍草刀及載運交
    通工具，並在共犯丁○○下手竊割時，在旁佯裝洗手、洗臉，以遂把風之實，顯
    然係參與竊盜犯罪之行為，甚為明灼。猶有進者，被告於本院行準備程序及審理
    時並不諱言曾擔任過警察職務，於九十二年十二月始離職，案發當日於不詳姓名
    男子前來委託載運檳榔時，曾問該名男子該三包檳榔是否係偷割的，但該名男子
    均未回答，伊也想那檳榔可能有問題等語（見本院準備程序筆錄第三頁、九十四
    年三月三十日審判筆錄第十六頁），則以被告受警察查緝犯罪之專業訓練甚篤，
    對法律之知識亦較尋常民眾熟稔，在主觀上已然懷疑該三包檳榔係竊割而來狀況
    下，竟甘冒蹈罹刑章之風險，為素不相識男子載運檳榔，顯與常理有悖。而證人
    戊○○於本院結證稱：案發當日其攔下被告所駕車輛後，直接詢問被告車上的檳
    榔是誰的，被告隨即回答是你的就還你，此時其與被告尚無其他對話等語。準此
    ，被告倘果係受人之託載運檳榔，對證人戊○○之質疑，當會回詢以是否接貨之
    人，且縱被告誤認戊○○係接貨之人，依理亦不可能逕答欲將檳榔「還」給攔車
    之戊○○，而應係答稱要將檳榔「交」給戊○○，益見被告前揭辯解，乃係臨訟
    編造，要無可採。至被告雖另辯稱：扣案之檳榔刀不可能用以割檳榔云云，然本
    案遭竊割之檳榔係屬高山檳榔品種，長的不高，業據證人戊○○於本院審理時結
    證明確，且扣案之砍草刀兩支，其中刀鋒較窄之一把（編號Ｂ）經本院勘驗結果
    ，其刀刃長二十七公分、刀柄長六十二公分，此有勘驗筆錄乙份及照片四幀在卷
    可稽，參酌證人戊○○於前揭丁○○竊盜案件審理時所證稱該把砍草刀可如何用
    以割取檳榔、刀鋒弧度與檳榔切口相互吻合之情形，堪認該把砍草刀應係被告與
    共犯丁○○共同竊取本件三袋檳榔之工具無訛，被告所辯，乃屬卸責之詞，不足
    採信。此外，復有贓物領據一份、現場照片十二幀附卷與砍草刀一把扣案可資佐
    證，綜上所述，本件事證業已明確，被告之犯行堪以認定，應予依法論科。
二、查被告使用之砍草刀一支，質地銳利堅硬，客觀上足以對他人之生命、身體造成
    危險，係屬兇器，是核被告所為，係犯刑法第三百二十一條第一項第三款之攜帶
    兇器竊盜罪。被告與共犯丁○○之間，有犯意之聯絡及行為之分擔，應論以共同
    正犯。爰審酌被告無前科記錄、素行尚佳，然其於犯後對所犯多所飾卸之詞，未
    見悔意，復審酌其所竊物品之價值、家庭狀況等一切情狀，量處如主文所示之刑
    。扣案之砍草刀兩支，其中一支刀鋒較窄者（編號Ｂ），為被告所有，此業據其
    自承在卷，本院既認定該把砍草刀為供被告與共犯丁○○犯罪所用之物，詳見前
    述，爰依刑法第三十八條第一項第二款之規定宣告沒收；至於扣案之另一把砍草
    刀，不能證明為供被告及共犯犯罪所用之物，與刑法規定之沒收要件不符，爰不
    宣告沒收，附此敘明。
據上論斷，應依刑事訴訟法第二百九十九條第一項前段，刑法第二十八條、第三百二
十一條第一項第三款、第三十八條第一項第二款之規定，判決如主文。
本案經檢察官乙○○到庭執行職務。
中      華      民      國    九十四    年      四      月     十三     日
                              台灣花蓮地方法院刑事第二庭
                                  審判長  法  官  林碧玲
                                          法  官  俞秀美
                                          法  官  陳世博
右正本證明與原本無異。
如對本判決不服，應於送達後十日內，向本院提出上訴狀。（應抄附繕本）告訴人或
被害人如對於本判決不服者，應具備理由請求檢察官上訴，其上訴期間之計算係以檢
察官收受判決正本之日期為準。
                                  法院書記官
中      華      民      國    九十四    年      四      月     十四     日
附錄本判決論罪之法律條文：
刑法第三百二十一條第一項第三款
犯竊盜罪而有左列情形之一者，處六月以上五年以下有期徒刑：
三、攜帶兇器而犯之者。
